臺灣士林地方法院民事裁定　　　　　 100年度司財管字第94號
聲　請　人　花旗（台灣）商業銀行股份有限公司
法定代理人　管國霖
代　理　人　官佩孜
上列聲請人聲請選任被繼承人蔣廷芳遺產管理人事件，本院裁定
如下：
    主  文
選任蔣俊豪（男，民國○○年○ 月○○日生，身分證統一編號：Ｚ000
000000號，住新北市○○區○○里○○路32巷19號12樓）為被繼
承人蔣廷芳之遺產管理人。
准對被繼承人蔣廷芳（男，民國○○年○ 月○ 日生，身分證統一編
號：Ｚ000000000號，生前住新北市○○區○○路32巷19號12樓，
已於民國99年9 月13日死亡）之大陸地區以外之繼承人為承認繼
承之公示催告。
被繼承人蔣廷芳之大陸地區以外之繼承人，應自前項公示催告最
後登載新聞紙之日起壹年貳月內承認繼承。上述期限屆滿，無繼
承人承認繼承時，被繼承人蔣廷芳之遺產，於清償債權並交付遺
贈物後，如有賸餘即歸屬國庫。
程序費用由被繼承人蔣廷芳之遺產負擔。
    理  由
一、按繼承開始時，繼承人之有無不明，而無親屬會議或親屬會
    議未於1 個月內選定遺產管理人者，利害關係人得聲請法院
    選任遺產管理人，並由法院依公示催告程序，定6 個月以上
    之期限，公告繼承人，命其於期限內承認繼承，民法第1177
    條、第1178條第1 項、第2 項定有明文。
二、本件聲請意旨略以：被繼承人蔣廷芳（男，民國28年6月5日
    生，身分證統一編號：Ｚ000000000號）於民國99年9 月13日
    死亡，其尚欠聲請人本金新臺幣568,723 元，因查得合於民
    法第1138條規定之各順序繼承人均拋棄其繼承權，並報准法
    院核備在案，致聲請人之債權無法求償，聲請人因具有法律
    上之利害關係。今為保障權利，爰依民法1176條第6 項規定
    準用1178條第2 項之規定具狀聲請選任被繼承人蔣廷芳之遺
    產管理人，並提出被繼承人除戶謄本、戶籍謄本、繼承系統
    表、信用卡申請書、臺灣士林地方法院家事庭100 年2 月11
    日士院景家宜99年度司繼字第1339號函等件為證。
三、經查，被繼承人蔣廷芳確於99年9 月13日死亡，其繼承人均
    已拋棄繼承，且被繼承人蔣廷芳之親屬亦未依上開期限選定
    遺產管理人，此業據聲請人提出本院拋棄繼承准予備查函影
    本為證，並經本院依職權調閱99年度司繼字第1339號及第13
    96號拋棄繼承全案卷核閱無訛，堪信聲請人之主張為真實。
    又聲請人既為被繼承人之債權人，其對於被繼承人之遺產具
    有利害關係，自屬法律上之利害關係人，故其聲請選任被繼
    承人之遺產管理人，洵屬有據，應予准許。另聲請人雖主張
    指定財政部國有財產局為被繼承人之遺產管理人，惟本件屬
    非訟事件，法院不受當事人聲明之拘束，且被繼承人蔣廷芳
    之繼承人既全數拋棄繼承，可見本件應係遺產債務大於遺產
    之情形，國庫對該遺產已無民法第1185條之期待利益可言，
    況國有財產局乃公務機關，依國有財產法之規定綜理國有財
    產事務，執行事務所需預算為全國人民納稅所得，如無其他
    特殊事由考量，自不宜貿然指定國有財產局為管理人，以避
    免其代管私人遺產之管理費用無法由被繼承人之遺產歸墊，
    導致利用全民資源負擔個人私務之支出，不符社會公平原則
    之情形發生。另本院審酌被繼承人之子蔣俊豪雖已聲明拋棄
    繼承，惟考量其應對被繼承人生前財產及其債權、債務關係
    有一定程度之瞭解，又其陳明願意為被繼承人蔣廷芳之遺產
    管理人（見本院100 年10月18日非訟事件筆錄），且其並非
    無智識能力之人，應能勝任遺產管理人之職務，爰選任蔣俊
    豪為被繼承人蔣廷芳之遺產管理人，並依法為承認繼承之公
    示催告。
四、爰依非訟事件法第157條，裁定如主文所示。
五、如不服本裁定，應於裁定送達後10日內，以書狀向本院提出
    抗告狀，並繳納抗告費新臺幣1,000元。
中    華    民    國   100    年    11    月    16    日
                  家事庭司法事務官